臺灣板橋地方法院刑事判決　　　　　　　　　　　　九十一年度易字第一二六七號
　　公　訴　人　臺灣板橋地方法院檢察署檢察官
　　被　　　告　甲○○
右列被告因妨害自由案件，經檢察官提起公訴（九十一年度偵字第一二六七號），本
院判決如左：
    主    文
甲○○以強暴妨害人行使權利，處拘役貳拾日，如易科罰金，以參佰元折算壹日。
    事      實
一、緣乙○○對所積欠甲○○之債務，與甲○○約定雙方於民國（下同）九十年十月
    二十二日共同前往台北縣板橋市○○路○段一０四號新光人壽保險股份有限公司
    （下稱新光人壽公司）板橋服務中心，由乙○○持新光人壽公司保險單質借新台
    幣（下同）二十六萬七千元後交付甲○○以償還債務。惟兩人於該日依約共同前
    往新光人壽公司板橋服務中心辦理質借時，乙○○向甲○○索回借款擔保支票未
    果，即不欲將質借之金額交付，甲○○見還款情事生變，心生不滿，即於新光人
    壽公司出納人員周育璋將二十六萬七千元交付乙○○清點時，施以不法腕力，擅
    自上開款項強行取走，妨害乙○○行使對現金支配利用之權利。乙○○要求甲○
    ○速返還款項，甲○○不理，並將上開款項攜帶離開，乙○○即報警處理。
二、案經乙○○珠訴由臺北縣政府警察局海山分局報請臺灣板橋地方法院檢察署檢察
    官偵查起訴。
    理      由
一、訊據被告甲○○固坦承於右揭時地取走告訴人乙○○質借之二十六萬七千元事實
    ，但矢口否認有何妨害權利之情事，辯稱：是告訴人與伊相約去貸款，要將貸款
    的錢償還債務，後來貸款出來後，告訴人又反悔，所以伊就從她手中將這筆現金
    拿過來抵償務云云。查：右開事實業據告訴人乙○○在警訊及偵審中指陳不移，
    核與證人周育璋在偵查中證述情節相符。按有關人民私權紛爭，原則上不容許以
    腕力自行解決，為保護自己權利，對於他人財產施以押收，僅於不及受法院或其
    他有權機關援助，並非於其時為之，則請求權不得實行或其實行顯有困難，始不
    具違法性，此觀諸民法第一百五十一條規定即明。本件被告意欲索回債款，既無
    不及受法院或其他有權機關援助，且非於其時為之，則請求權不得實行或其實行
    顯有困難等情形，被告猶橫施腕力，擅自將告訴人所有質借之現金二十六萬七千
    元強行取走，顯屬以強暴手段，不法妨害告訴人對上開款項支配利用之權能甚明
    ，被告所辯，無非卸責之詞，不足採信。本件事證明確，被告犯行堪予認定。
二、核被告甲○○所為，係犯刑法第三百零四條第一項之強制罪。爰審酌被告其犯罪
    動機係為確保債權之實現，其情非無可憫，惡性尚非重大及其犯罪手段，並未造
    成他人其他身體、財產之損害，惟犯罪後迄無悔意，態度難謂良好可恕等一切情
    狀，量處如主文所示之刑，並諭知易科罰金之折算標準，資為懲儆。
據上論斷，應依刑事訴訟法第二百九十九條第一項前段，刑法第三百零四條第一項、
第四十一條第一項前段，罰金罰鍰提高標準條例第一條前段、第二條，判決如主文。
本案經檢察官毛有增到庭執行職務。
中      華      民      國      九十一      年      六    月  二十四    日
                                  臺灣板橋地方法院刑事第二庭
                                          法  官  古  秋  菊
右正本證明與原本無異。
如不服本判決，應於判決送達後十日內，向本院提出上訴狀。
                                          書記官  蕭  詩  穎
中      華      民      國      九十一      年      六    月   二十五   日
※附錄本案論罪科刑主要法條全文※
中華民國刑法第三百零四條（強制罪）
以強暴、脅迫使人行無義務之事或妨害人行使權利者，處三年以下有期徒刑、拘役或
三百元以下罰金。
前項之未遂犯罰之。
